臺灣屏東地方法院民事裁定　　　　　　　100年度事聲字第9號
異　議　人　莊玉燕
相　對　人　陳月蕊
上列當事人間撤銷支付命令確定證明書事件，異議人對於民國10
0 年1 月20日本院司法事務官所為98年度司促字第18152 號裁定
提出異議，本院裁定如下：
    主  文
異議駁回。
    理  由
一、按當事人對於司法事務官處理事件所為之終局處分，得於處
    分送達後10日之不變期間內，以書狀向司法事務官提出異議
    ；司法事務官認前項異議有理由時，應另為適當之處分；認
    異議為無理由者，應送請法院裁定之；法院認第1 項之異議
    為有理由時，應為適當之裁定；認異議為無理由者，應以裁
    定駁回之，民事訴訟法第240 條之4 第1 項前段、第2 項及
    第3 項分別定有明文。次按發支付命令後，3 個月內不能送
    達於債務人者，其命令失其效力，民事訴訟法第515 條第1
    項亦有明文。又民事訴訟法第138 條所規定之寄存送達，限
    於不能依同法第136 條及第137 條規定行送達者，始得為之
    ，設其送達之處所，雖原為應受送達人之住居所、事務所或
    營業所而實際上已變更者，該原住居所、事務所或營業所，
    即非應為送達之處所，自不得於該原處所為寄存送達（最高
    法院64年台抗字第481 號著有判例可參）。再按我國民法關
    於住所之設定，兼採主觀主義及客觀主義之精神，必須主觀
    上有久住一定區域之意思，客觀上有住於一定區域之事實，
    該一定之區域始為住所，故住所並不以登記為要件。又戶籍
    法為戶籍登記之行政管理規定，戶籍地址乃係依戶籍法所為
    登記之事項，戶籍地址並非為認定住所之唯一標準（最高法
    院93年度台抗字第393號裁定意旨參照）。
二、異議意旨略以：相對人自民國78年8 月起即設籍在「屏東市
    ○○街261 巷5 弄8 號」，從未變更設籍地址。伊聲請核發
    本院98年度司促字第18152 號支付命令（下稱系爭支付命令
    ），該支付命令經送達相對人上開設籍地址，不獲會晤相對
    人，因而寄存送達至送達地之警察機關，已生送達之效力。
    相對人雖稱未住在戶籍地，而是居住在「屏東市○○街152
    巷1 弄35號」，惟相對人所提出之房屋租賃契約書，其上多
    處塗改，是否真有租賃事實？不無可疑。又相對人果真有租
    賃事實，理應向國稅局申報租賃所得，然相對人之所得清單
    並無租賃所得申報，足見相對人所述，並非實在。系爭支付
    命令既經合法送達且相對人未於法定期間提出異議，是本院
    於99年2 月5 日所核發之系爭支付命令確定證明書並無違誤
    ，相對人無從聲請撤銷系爭支付命令確定證明書，本院於99
    年12月10日為撤銷系爭支付命令確定證明書之處分顯屬違誤
    ，為此聲明異議，請求廢棄原裁定及99年12月10日所為之撤
    銷系爭支付命令確定證明書之處分等語。
三、經查，本件相對人陳稱：其於94年1 月間購買「屏東市○○
    街152 巷1 弄35號」房屋，並於94年3 月17日辦畢所有權移
    轉登記，嗣於94年4 月12日將子女黃敏政、黃碧慧戶籍遷入
    上址，並於94年8 月全家遷居上址，且將家用電話、地價稅
    、房屋稅、汽車牌照稅、汽車燃料費、銀行對帳單、壽險繳
    費通知及信用卡帳單寄送地址更改為上址，戶籍地「屏東市
    ○○街26 1巷5 弄8 號」房屋則出租他人等語，業據其提出
    與其所述情節相符之土地及建物登記謄本、戶籍謄本、家用
    電話、地價稅、房屋稅、汽車牌照稅、汽車燃料費、銀行對
    帳單、壽險繳費通知及信用卡帳單、行動電話帳單及租賃契
    約書等件為證，異議人雖稱相對人所提出之租賃契約書上多
    處塗改，且相對人未申報租賃所得，真實性令人懷疑云云，
    惟承租人陳星助經本院司法事務官詢問時到場陳述：確有於
    96 年9月15日至97年3 月14日向相對人承租「屏東市○○街
    261 巷5 弄8 號」房屋等語；承租人吳逸雋亦表示：確曾於
    98年7 月1 日至98年12月31日向相對人承租「屏東市○○街
    261 巷5 弄8 號」房屋等語，此有調查筆錄及公務電話紀錄
    在卷可稽（原審卷第110 、113 頁），足認相對人上開所述
    於94年間購買「屏東市○○街152 巷1 弄35號」房屋，而將
    戶籍地「屏東市○○街261 巷5 弄8 號」房屋出租他人等情
    為真，則相對人縱然未申報租賃所得，亦僅屬漏稅之行為，
    並無從以未申報租賃所得，逕認相對人未曾出租「屏東市○
    ○街261 巷5 弄8 號」房屋情事。綜觀相對人已將電話、帳
    （稅）單更改寄送地址，並將戶籍地房屋出租他人，堪認相
    對人所述異議人於98年間聲請核發系爭支付命令時，「屏東
    市○○街261 巷5 弄8 號」非其住所一情，應屬可採。
四、綜上所述，系爭支付命令送達處所既非相對人之住所，揆諸
    前揭判例意旨，自不得於該處所為寄存送達，況系爭支付命
    令經寄存在屏東縣政府警察局屏東分局海豐派出所亦未有相
    對人領取之紀錄，此亦有屏東縣政府警察局屏東分局99年12
    月3 日屏警分偵字第0990034778號函可憑（原審卷第100 頁
    ），是系爭支付命令未合法送達相對人已逾3 個月，依民事
    訴訟法第515 條第1 項規定，已失其效力，相對人聲請撤銷
    系爭支付命令確定證明書，即屬有據。從而，本院司法事務
    官裁定駁回異議人之聲明異議，於法並無不合，異議人求予
    廢棄，非有理由，應予駁回。
五、依民事訴訟法第240 條之4 第3 項後段，裁定如主文。
中    華    民    國  100     年    3     月    16    日
                       民事第二庭   法  官  陳威宏
正本係照原本作成
如不服本裁定應於送達後10日內向本院提出抗告狀，並繳納抗告
費新台幣1,000元。
中    華    民    國   100    年    3     月    28    日
                                    書記官  陳勃諺